【裁判字號】    98,易,1208
【裁判日期】    980727
【裁判案由】    毒品危害防制條例
【裁判全文】
臺灣板橋地方法院刑事判決              98年度易字第1208號
公  訴  人  臺灣板橋地方法院檢察署檢察官
被      告  甲○○
上列被告因毒品危害防制條例案件，經檢察官提起公訴（98年度
毒偵字第2872號），本院判決如下：
    主    文
甲○○施用第二級毒品，處有期徒刑伍月，如易科罰金，以新臺
幣壹仟元折算壹日。
    事    實
一、甲○○前於民國87年間因施用毒品案件，經觀察、勒戒後，
    認無繼續施用毒品之傾向，於87年8 月12日獲釋出所，並經
    臺灣板橋地方法院檢察署檢察官於87年9 月14日以87年度偵
    字第9808、17421 號為不起訴處分確定。又於90年間因施用
    毒品案件，經觀察、勒戒後，認有繼續施用毒品之傾向，於
    90年7 月11日入戒治處所接受強制戒治，90年12月28日停止
    戒治同時交付保護管束，至91年6 月28日保護管束期滿執行
    完畢，而其此次施用第二級毒品案件經檢察官依法聲請簡易
    判決處刑後，經本院以90年度重簡字第1232號判處有期徒刑
    5 月，如易科罰金以銀元3 百元即新臺幣9 百元折算1 日確
    定，90年12月17日易科罰金執行完畢。另於前揭強制戒治執
    行完畢釋放後5 年內之95年4 月28日再犯施用第二級毒品罪
    ，經本院以95年度簡字第4787號判處有期徒刑5 月，如意罰
    金以銀元3 百元即新臺幣9 百元折算1 日確定，98年3 月17
    日易科罰金執行完畢。復於97年間因施用第二級毒品案件，
    經臺灣士林地方法院以97年度士簡字第411 號判處有期徒刑
    4 月，如易科罰金以新臺幣1 千元折算1 日，98年3 月19日
    易科罰金執行完畢（前揭3 案於本案均不構成累犯）。
二、詎甲○○仍不思戒除毒癮，猶於98年3 月11日9 時許，在臺
    北市○○○路○ 段「葫蘆賓館」房間內，以將甲基安非他命
    結晶置入不詳年籍友人所有之玻璃球後點火燒烤吸入其煙霧
    之方式，施用第二級毒品安非他命1 次。嗣因甲○○已遭另
    案通緝，適員警於98年3 月11日13時10分許前往上開賓館執
    行臨檢勤務而緝獲，其後再經甲○○同意後對其採尿送請檢
    驗，經檢驗確認其尿液呈甲基安非他命陽性反應，因而查悉
    上情。
三、案經臺北市政府警察局士林分局移送臺灣板橋地方法院檢察
    署檢察官偵查後起訴。
    理    由
一、上開犯罪事實，業據被告於本院審理時自白不諱，而其尿液
    經送請檢驗後，確呈甲基安非他命陽性反應乙節，有臺灣尖
    端先進生技醫藥股份有限公司濫用藥物檢驗報告附卷可稽（
    毒偵卷第6 頁），足徵被告前開自白應與事實相符，堪可採
    信。綜上，本件事證明確，被告犯行堪以認定。
二、次按觀察、勒戒或強制戒治執行完畢釋放後，5 年內再犯施
    用第一、二級毒品之罪者，檢察官應依法追訴，毒品危害防
    制條例第23條第2 項定有明文。又施用第一、二級毒品為犯
    罪行為，毒品危害防制條例第10條定有處罰明文。故施用第
    一、二級毒品者，依前揭規定本應科以刑罰。惟基於刑事政
    策，對合於一定條件之施用者，則依同條例第20條、第23條
    之規定，施以觀察、勒戒及強制戒治之保安處分。又毒品危
    害防制條例於92年7 月9 日修正公布，自93年1 月9 日施行
    ，其中第20條、第23條將施用毒品之刑事處遇程序，區分為
    「初犯」及「5 年內再犯」、「5 年後再犯」。依其立法理
    由之說明：「初犯」，經觀察、勒戒或強制戒治後，應為不
    起訴處分或不付審理之裁定；經觀察、勒戒或強制戒治執行
    完畢釋放後，「5 年內再犯」者，因其再犯率甚高，原實施
    之觀察、勒戒及強制戒治既已無法收其實效，爰依法追訴或
    裁定交付審理。至於經觀察、勒戒或強制戒治執行完畢釋放
    後，「5 年後再犯」者，前所實施之觀察、勒戒或強制戒治
    已足以遮斷其施用毒品之毒癮，為期自新及協助其斷除毒癮
    ，仍適用「初犯」規定，先經觀察、勒戒或強制戒治之程序
    。從而依修正後之規定，僅限於「初犯」及「五年後再犯」
    二種情形，始應先經觀察、勒戒或強制戒治程序。倘被告於
    5 年內已再犯，經依法追訴處罰，縱其第3 次（或第3 次以
    上）再度施用毒品之時間，在初犯經觀察、勒戒或強制戒治
    執行完畢釋放5 年以後，已不合於「5 年後再犯」之規定，
    且因已於「5 年內再犯」，顯見其再犯率甚高，原實施觀察
    、勒戒或強制戒治，已無法收其實效，即應依該條例第10條
    處罰。至於第3 次（或第3 次以上）施用毒品之時間，是否
    宜有期間限制？以多久為適宜？則分屬刑事政策、專門醫學
    之範圍，非審判機關所能決定，有待循立法途徑解決（最高
    法院97年度第5 次刑事庭會議參照，其決議之法律問題提案
    內容：「毒品危害防制條例於92年7 月9 日修正公布，自93
    年1 月9 日施行，則被告於毒品危害防制條例修正前，初犯
    施用毒品罪，又於5 年內第2 次再犯，經依修正前毒品危害
    防制條例規定，追訴處罰同時並施以強制戒治，嗣於毒品危
    害防制條例修正公布並施行後，於第2 次強制戒治期滿5 年
    後，第3 次再犯施用毒品罪，被告是否應依毒品危害防制條
    例第10條規定處罰？」）。本案被告於91年6 月28日強制戒
    治執行完畢後，復於5 年內之95年4 月28日再犯施用第二級
    毒品罪，經本院以95年度簡字第4787號判處有期徒刑5 月確
    定，有臺灣高等法院被告前案紀錄表附卷足參，依據前揭說
    明，被告應已符合毒品危害防制條例第23條第2 項「5 年內
    再犯」之要件，則檢察官對其提起公訴，應屬合法。
三、核被告所為，係犯毒品危害防制條例第10條第2 項之施用第
    二級毒品罪。其因施用而持有第二級毒品甲基安非他命之低
    度行為，應為其施用之高度行為所吸收，不另論罪。次查被
    告有前揭事實欄第一段所載科刑及執行紀錄乙節，有臺灣高
    等法院被告前案紀錄表附卷可稽，被告遂行本案吸毒犯行（
    即98年3 月11日）時，已逾本院90年重簡1232號判決執行完
    畢（即90年12月17日）5 年，另本院95年度簡字第4787號及
    臺灣士林地方法院97年度士簡字第411 號判決之執行完畢日
    期則在本案犯罪日期之後，故均不構成累犯，惟仍應作為量
    刑時之素行參考。復審酌被告犯罪之動機目的，智識程度，
    施用毒品非但戕害自己身心，亦妨害社會善良秩序，及其犯
    後坦認犯行態度良好等一切情狀，量處如主文所示之刑，並
    諭知如易科罰金之折算標準。
四、按除簡式審判程序、簡易程序及第376 條第1 款（即最重本
    刑為3 年以下有期徒刑、拘役或專科罰金之罪）、第2 款（
    即刑法第320 條、第321 條之竊盜罪）所列之罪之案件外，
    第一審應行合議審判，刑事訴訟法第284 條之1 。本案被告
    被訴毒品危害防制條例第10條第2 項之施用第二級毒品罪屬
    前揭刑事訴訟法第376 條第1 款之罪，得由法官獨任審判，
    附此敘明。
據上論斷，應依刑事訴訟法第284 條之1 、第299 條第1 項前段
，毒品危害防制條例第10條第2 項，刑法第11條前段、第41條第
1 項前段，判決如主文。
本案經檢察官顏妃琇到庭執行職務。
中    華    民    國    98    年    7     月    27    日
                  刑事第六庭  法  官  楊明佳
以上正本證明與原本無異。
如不服本判決應於收受送達後10日向本院提出上訴書狀，並應敘
述具體理由；其未敘述上訴理由者，應於上訴期間屆滿後20日內
向本院補提理由書（均須按他造當事人之人數附繕本）「切勿逕
送上級法院」。
                              書記官  林金良
中    華    民    國    98    年    7     月    27    日
附錄本案論罪科刑法條全文
毒品危害防制條例第10條
施用第一級毒品者，處六月以上五年以下有期徒刑。
施用第二級毒品者，處三年以下有期徒刑。


司法院資訊處製作；財團法人民間司法改革基金會備份。
